臺灣高等法院民事裁定
110年度重上字第114號
抗  告  人
即 上訴 人  匯僑股份有限公司

法定代理人  廖述群  
訴訟代理人  李益甄律師
複 代理 人  徐思民律師
訴訟代理人  施苡丞律師
相  對  人
即被上訴人  中華電信越南有限公司
                    設Room 000, Floor 0th,0D Center ,Duy Tan St.,Dich Vong Hau Ward, Cau Giay Dist.,Hanoi,Vietnam
法定代理人  林益先  
相  對  人
即被上訴人  楊文彰  
            簡志誠  
上三人共同
訴訟代理人  張朝棟律師
            陳信瑩律師
            蔡佳君律師
相  對  人             
即被上訴人  中華電信股份有限公司

法定代理人  謝繼茂  
訴訟代理人  李文中律師
            林佩儀律師
上列抗告人匯僑股份有限公司因與中華電信越南有限公司等間損
害賠償事件，對於中華民國111年5月9日本院110年度重上字第11
4號裁定關於核定訴訟標的價額部分提起抗告，經最高法院發回
，本院裁定如下： 
    主  文
本件關於反訴之訴訟標的價額核定為新臺幣玖仟壹佰貳拾柒萬柒
仟伍佰元。
抗告人溢繳之第二審裁判費新臺幣捌拾肆萬叁仟肆佰玖拾柒元（
屬反訴部分）應予返還。
    理  由
最高法院110年度台抗字第714號裁定廢棄本院民國111年5月9日
  110年度重上字第114號裁定關於核定訴訟標的價額部分，並闡
  釋：「按計算上訴利益，應就上訴聲明範圍內之訴訟標的，以
  起訴時之交易價額核定之，此觀民事訴訟法第466條第4項準用
  第77條之1第2項規定自明。又訴之客觀預備合併，原告先位之
  訴勝訴，備位之訴未受裁判，經被告合法上訴時，備位之訴應
  解為隨同先位之訴繫屬於第二審而生移審之效力，第二審法院
  認先位之訴無理由時，固應就備位之訴加以裁判，惟備位之訴
  既未經第一審法院判決被告敗訴，被告就該備位之訴即無應如
  何廢棄或變更之聲明可言，其上訴利益，自應僅就所不服先位
  之訴而上訴聲明範圍內之訴訟標的為核定。…次按核定訴訟標
  的之價額，以起訴時之交易價額為準；無交易價額者，以原告
  就訴訟標的所有之利益為準。以一訴主張數項標的者，其價額
  合併計算之，但所主張之數項標的互相競合或應為選擇者，其
  訴訟標的價額，應依其中價額最高者定之，民事訴訟法第77條
  之1第2項、第77條之2第1項分別定有明文。又依同法第77條之
  15第1項規定，本訴與反訴之訴訟標的相同者，反訴固不另徵
  收裁判費；惟訴訟標的價額之核定，與裁判費之徵收，係屬二
  事。」，本院應以上開廢棄發回理由之法律上判斷作為裁判基
  礎。
抗告人主張其與相對人中華電信越南有限公司（下稱中華電信
  越南公司）於民國105年12月22日簽訂太陽光電發電系統建置
  工程契約書（下稱系爭建置契約），因中華電信越南公司延遲
  完工、拒絕履約，業經其終止系爭建置契約，而中華電信越南
  公司為相對人中華電信股份有限公司100%出資所設立，相對人
  簡志誠、楊文彰為中華電信越南公司董事，並分任其董事長、
  總經理，乃以相對人為被告，向臺灣臺北地方法院（下稱臺北
  地院）起訴（案列該院107年度建字第174號），請求依本院11
  1年5月9日110年度重上字第114號裁定附表（下稱附表）一所
  示訴之聲明及訴訟標的法律關係為判決。中華電信越南公司於
  臺北地院提起反訴，請求依附表二所示先、備位聲明及訴訟標
  的法律關係為判決。臺北地院判決駁回抗告人之本訴，並就反
  訴之先位聲明為中華電信越南公司勝訴判決，反訴之備位部分
  即不須裁判，亦未予以裁判。抗告人就其敗訴部分，全部提起
  上訴，其上訴聲明除就本訴部分仍請求依附表一之聲明為判決
  外，並請求廢棄第一審判決不利於抗告人之反訴部分，駁回中
  華電信越南公司該部分之反訴（即反訴先位部分），並未就反
  訴備位部分為如何廢棄之聲明。不能將中華電信越南公司反訴
  備位聲明之訴訟標的價額計入，而核定抗告人之上訴利益。
　中華電信越南公司提起反訴，其先位聲明請求確認其與抗告人
  間就系爭建置契約之法律關係不存在，備位聲明依系爭建置契
  約第4.1條約定及民法第490條第1項、第491條第1項等規定，
  請求抗告人給付剩餘價款；反訴先位聲明之訴訟標的價額以美
  金290萬元計算，合新臺幣9127萬7500元（以中華電信越南公
  司108年9月12日提起反訴之日現金賣出匯率31.475計算，匯率
  表見原審卷5第405頁），反訴備位聲明之訴訟標的價額以美金
  232萬元計算，合新臺幣7302萬2000元（匯率同上），比較反
  訴先、備位聲明之訴訟標的價額，其訴訟標的價額，應以其中
  價額最高者即先位聲明定之，核定反訴之訴訟標的價額為新臺
  幣9127萬7500元。　
本訴與反訴之訴訟標的相同者，反訴不另徵收裁判費，民事訴
  訟法第77條之15第1項定有明文。所謂訴訟標的相同，係指經
  原告或反訴原告主張並以原因事實特定後請求法院審判之實體
  法上權利同一者而言。若以本訴之訴訟標的為前提或基礎法律
  關係，被告提起給付請求權之反訴，亦屬所指本訴與反訴訴訟
  標的相同之情形。本件附表一編號1抗告人依建置契約第12.1
  條約定，請求中華電信越南公司給付損害賠償美金775萬元，
  係以與中華電信越南公司存在建置契約之法律關係為前提；中
  華電信越南公司反訴先位請求確認與抗告人間就建置契約之法
  律關係不存在部分，為本訴之前提，屬本訴與反訴先位訴訟標
  的相同，則反訴不另徵收裁判費。是以上訴人之第二審上訴利
  益以本訴部分美金775萬元計算，為新臺幣2億2898萬9250元（
  以107年4月18日訴訟繫屬之日現金賣出匯率29.547計算，匯率
  表見原審卷1第139頁），應徵收第二審裁判費新臺幣282萬783
  4元。抗告人於第二審上訴時向原審繳納第二審裁判費新臺幣2
  82萬7834元（見本院卷1第33頁），復於111年5月2日向本院繳
  納屬反訴部分之第二審裁判費新臺幣105萬4284元（見本院卷3
  第566頁），溢繳第二審裁判費新臺幣105萬4284元。本院於11
  1年5月9日裁定返還溢繳之第二審裁判費新臺幣21萬0787元，
  尚溢收第二審裁判費新臺幣84萬3497元，亦應予返還。
中　　華　　民　　國　　111 　年　　10　　月　　12  　日
                  民事第六庭    
                      審判長法  官   周美雲
                            法  官   古振暉
                            法  官   游悅晨
正本係照原本作成。
核定訴訟標的價額部分，如不服裁定得於收受送達後10日內向本
院提出抗告狀，並繳納抗告費新臺幣1千元。
中  　華　　民　　國　 111    年　　10     月   12　　日
　　　　　　　　　　　　　  書記官    魏淑娟